---
title: "lista2-adar-Jestogon"
author: "Jéssica Stobienia Gonçalves"
date: "2024-10-24"
output:
  html_document:
    self_contained: true
---

```{r setup, include=FALSE}
knitr::opts_chunk$set(echo = TRUE,
                      comment = "",
                      prompt = FALSE, 
                      collapse = TRUE 
                      )

library(tidyverse)
```


1. Crie um vetor com os valores de $e^{x}cos{x}$ para os valores de $x = (3, 3.1, 3.2, ..., 6$).


```{r}
x_1 <- seq(from = 3, to = 6, by = 0.1)
x_1
vetor_1 <- exp(x_1) * cos(x_1)
vetor_1
```


2. Crie os seguintes vetores.
   a. $(0.1^{3}\times0.2^{1}, 0.1^{6}\times0.2^{4}, ..., 0.1^{36}\times0.2^{34})$  
    
   b. $(2, \frac{2^{2}}{2}, \frac{2^{3}}{3}, ..., \frac{2^{25}}{25})$  

a.     
```{r}
(x_2 <- seq(from = 3, to = 36, by = 3))
(y_2 <- x_2 - 2)
vetor_2 <- 0.1^(x_2) * 0.2^(y_2)
vetor_2
```
b.
```{r}
(x_3 <- seq(from = 2, to = 25, by = 1))
vetor_3 <- 2^(x_3) / x_3
vetor_3
```


3. Reproduza a criação do vetor dias da semana (`dds`) mostrado abaixo.

```
domingo segunda   terca  quarta  quinta   sexta   sabado
      1       2       3       4       5       6        7
```
```{r}
dias <- c("domingo", "segunda", "terca", "quarta", "quinta", "sexta", "sabado")
dds <- c(1:7)
names(dds) <- dias
dds
```

4. Interprete o resultado da seguinte operação:

```{r, eval = FALSE}
dds_nums <- c(
  5L, 2L, 5L, 2L, 7L, 7L, 2L,
  6L, 6L, 3L, 7L, 1L, 2L, 2L,
  5L, 7L, 3L, 2L, 6L, 4L, 1L
)
names(dds)[dds_nums]
```

Interpretação: através da indexação os valores inteiros do dds_nums representam os dias da semana.

5. Para um ano ser bissexto, ele deve ser:

- divísivel por 4 (a divisão é exata com resto igual a zero)

- não pode ser divisível por 100 (a divisão não é exata, ou seja, o resto é diferente de zero)

- pode ser que seja divisível por 400: caso seja divisível por 400, a divisão deve ser exata, deixando o resto igual a zero.

`r paste("  ")`Com os critérios definidos acima, construa o código para:

`r paste("    ")`a. Verificar se os anos `r set.seed(3); paste( (anos <- c(sample(1890:2015, 10), 2100, 2300)) , collapse = ", ")` são bissextos.

`r paste("    ")`b. Mostre quais anos são bissextos.

`r paste("    ")`c. Usando o código para verificar se o ano é bissexto, gere um vetor nomeado `ndias` com o número de dias do ano para os anos do item (a).

`r paste("    ")`d. Programe como obter o total de anos com 366 dias?

a. 
```{r}
anos <- c(1894, 1947, 1901, 1992, 1925, 2014, 1993, 1996, 1984, 1897, 2100, 2300)
bissextos <- (anos %% 4 == 0 & anos %% 100 != 0) | (anos %% 400 == 0)
bissextos
```

b. 
```{r}
anos[bissextos]
```

c. 
```{r}
ndias <- ifelse(test = bissextos, yes = 366, no = 365)
names(ndias) <- anos
ndias
```

d. 
```{r}
total_bissextos <- sum(bissextos)
total_bissextos
```

6. Quais códigos para gerar os seguintes dados:
  a.
  
```
[1] -30   0   5  10  15  20  30
```
  b.

```
[1] 1.0 0.8 0.6 0.4 0.2 0.0
```  
  
  c.

```
[1] -3.1415927 -2.4434610 -1.7453293 -1.0471976 -0.3490659  0.3490659
[7]  1.0471976  1.7453293  2.4434610  3.1415927
```

  
  d.

```
[1] -1 -1  0  0  0  1  1  1  1  2  2  2  2  2  3  3  3  3  3  3  4  4  4
[24]  4  4  4  4  5  5  5  5  5  5  5  5
```

  e.

```
[1] 5 5 5 5 5 4 4 4 4 3 3 3 2 2 1 2 2 3 3 3 4 4 4 4 5 5 5 5 5
```

a. 
```{r}
x_5 <- c(-30, seq(0, 20, by = 5), 30)
x_5
```

b. 
```{r}
x_6 <- seq(1, 0, by = -0.2)
x_6
```

c. 
```{r}
x_7 <- seq(-pi, pi, by = 0.6981317)
x_7
```

d. 
```{r}
x_8 <- rep(-1:5, times = 2:8)
x_8
```

e.
```{r}
x_9 <- c(rep(5:2, times = 5:2), 1, rep(2:5, times = 2:5))
x_9
```

7. Usando o mesmo código para solução em todos os itens abaixo, obtenha as seguintes sequências usando os vetores fornecidos.

```{r , eval=TRUE,echo=FALSE}
v3 <- c(11, 0.25, 7, 2)
``` 

 a. v3 = `r paste0("(", paste(v3 , collapse = ", "), ")")`

```
[1] 1 2 3 4
``` 


  b. v2 = `r paste0("(", paste(v3[1:2] , collapse = ", "), ")")`

```
[1] 1 2
```


  c. v1 = `r paste0("(", paste(v3[1] , collapse = ", "), ")")`


```
[1] 1
```

```{r Chunk7d, eval=TRUE,echo=FALSE,comment=""}
v0 <- c()
``` 

  d. v0 = `r paste0("(", paste(v0 , collapse = ", "), ")")`

```
integer(0)
```

a.
```{r}
v3 <- c(11, 0.25, 7, 2)
seq_v3 <- seq_along(v3)
seq_v3
```

b.
```{r}
v2 <- c(11, 0.25)
seq_v2 <- seq_along(v2)
seq_v2
```

c.
```{r}
v1 <- c(11)
seq_v1 <- seq_along(v1)
seq_v1
```

d.
```{r}
v0 <- c()
seq_v0 <- seq_along(v0)
seq_v0
```


8. Considere os seguintes dados horários de temperatura do ar ($T_{ar}$) registrados em duas estações meteorológicas, entre as 0 e 23 horas de um dado dia.

```{r prep-tar-data}
tar_est1 <- c(
  14.92, 14.61, 14.32, 14.07, 13.84, 13.65, 13.56, 13.97, 15.08,
  16.5, 17.88, 19.08, 20.02, 20.66, 21.01, 21.05, 20.76, 20.05,
  18.77, 17.51, 16.67, 16.11, 15.66, 15.27
)
tar_est2 <- c(
  13.13, 13.01, 12.93, 12.87, 12.82, 12.81, 13.2, 14.22, 15.77,
  17.49, 19.2, 20.57, 21.49, 22.01, 22.03, 21.71, 20.84, 18.77,
  16.54, 15.13, 14.34, 13.81, 13.49, 13.28
)
```



> Dica: Faça um gráfico para visualizar as temperaturas das duas estações. Isso facilitará a solução.



  **a.** Determine a média diária da $T_{ar}$ das duas estações arrendondando para uma casa decimal. Salve a média de cada estação nas variáveis `tmed_est1` e `tmed_est2`.



  **b**. Utilizando as variáveis do item anterior, verifique usando comparação lógica, em qual estação o ambiente é mais quente?


  **c**. Obtenha a 3ª maior temperatura do dia em cada estação.


  **d**. Calcule a amplitude térmica diária ($ATD = T_{max}-T_{min}$, onde $T_{max}$: temperatura máxima dária e $T_{min}$: temperatura mínima dária) das estações 1 e 2, arrendondando para uma casa decimal. Salve os resultados nas variaveis `atd_est1` e `atd_est2`.


  **e**. Qual o horário de ocorrência das temperaturas máximas e mínimas em cada estação? Salve os resultados nas variáveis `hmax_est{i}` e `hmin_est{i}`, com $i = 1, 2$.


  **f**. Quando `tar_est2` é maior que `tar_est1` qual a maior diferença absoluta de temperatura entre as duas estações?


  **g**. Qual a hora correspondende a ocorrência daquela maior diferença absoluta de temperatura obtida no item anterior?

  **h**. O horário do pôr do sol pode ser estimado a partir da $T_{ar}$. Para o período após o horário de ocorrência da $T_{max}$ determina-se em qual hora ocorre a maior queda de $T_{ar}$ em relação a hora anterior. Estime o horário do pôr do sol para as duas estações (`hps_est{i}`). 


  **i**. Em quais horas as temperaturas das duas estações estão mais próximas uma da outra, ou seja com menos de 0,5°C de diferença ?


  **j**. Calcule a temperatura média diária usando os seguintes métodos para estação 2.

$T_{med_{1}} = (T_{max} + T_{min})/2$, salvando em uma variável `tar_met1`.


$T_{med_{2}} = (T_{max} + T_{min} + T_{9} + 2T_{21})/5$, salvando em uma variável `tar_met2`.


$T_{med_{3}} = (T_{7} + T_{14} + 2T_{21})/4$, salvando em uma variável `tar_met2`.



Compare este resultados com aqueles obtidos no item **a**. Qual é melhor?

a.
```{r}
(tmed_est1 <- round(mean(tar_est1), 1))
(tmed_est2 <- round(mean(tar_est2), 1))
```


b. 
```{r}
medias <- c(tmed_est1, tmed_est2)
names(medias) <- c("tmed_est1", "tmed_est2")
medias[which.max(medias)]
```

c.
```{r}
(terceira_maiorT_est1 <- sort(tar_est1, decreasing = TRUE)[3])
(terceira_maiorT_est2 <- sort(tar_est2, decreasing = TRUE)[3])
```

d. 
```{r}
Tmax2 <- max(tar_est2)
Tmax1 <- max(tar_est1)
Tmin2 <- min(tar_est2)
Tmin1 <- min(tar_est1)

(atd_est1 <- round(Tmax1 - Tmin1, 1))
(atd_est2 <- round(Tmax2 - Tmin2, 1))
```

e.
```{r}
temps <- list(tar_est1, tar_est2)
hmax_est <- list()
hmin_est <- list()
for (i in 1:2) {
  hmax_est[[i]] <- which.max(temps[[i]])
  hmin_est[[i]] <- which.min(temps[[i]])
}
names(hmax_est) <- paste0("hmax_ext", 1:2)
names(hmin_est) <- paste0("hmim_ext", 1:2)
hmax_est
hmin_est

#salvar as variáveis separadamente:
for (i in 1:2) {
  assign(paste0("hmax_est", i), which.max(temps[[i]]))
  assign(paste0("hmin_est", i), which.min(temps[[i]]))
}
```

f. 
```{r}
diferencas <- abs(tar_est2 - tar_est1)
dif_valida <- diferencas[tar_est2 > tar_est1]
maior_dif <- max(dif_valida)
maior_dif
```


g. 
```{r}
horas <- 0:23
indice_maior_dif <- which(diferencas == maior_dif & tar_est2 > tar_est1)
hora_maior_dif <- horas[indice_maior_dif]
hora_maior_dif
maior_dif
```

h. 
```{r}
horario_ps <- list()
for (i in 1:2){
  queda_temp <- diff(temps[[i]][(hmax_est[[i]] + 1):length(temps[[i]])])
  maior_queda <- which.min(queda_temp)
  horario_ps[[i]] <- (hmax_est[[i]] + maior_queda)
}
names(horario_ps) <- paste0("horario_ps", 1:2)
horario_ps
```

i. 
```{r}
(horas_proximas <- horas[diferencas < 0.5])
```

j. 
```{r}
T9 <- tar_est2[9]
T21 <- tar_est2[21]
T7 <- tar_est2[7]
T14 <- tar_est2[14]

tar_met1 <- (Tmax2 + Tmin2) / 2
tar_met2 <- (Tmax2 + Tmin2 + T9 + 2 * T21) / 5
tar_met3 <- (T7 + T14 + 2 * T21) / 4

tar_met1
tar_met2
tar_met3

```

Comparação de resultados: 
```{r}
valor_dif_medias2 <- abs(c(tar_met1, tar_met2, tar_met3) - tmed_est2)
names(valor_dif_medias2) <- c("tar_met1", "tar_met2", "tar_met3")
barplot(valor_dif_medias2,
        xlab = "Médias alternativas",
        ylab = "Diferença de Temperatura com a média padrão ºC",
        main = "Comparação entre as médias calculadas para a Estação 2",
        ylim = c(0, max(valor_dif_medias2) + 1))
valor_dif_medias2[which.min(valor_dif_medias2)]
```
O melhor resultado é aquele que apresenta a menor diferença em relação a média padrão, ou seja, tar_met3

9. Calcule a temperatura do ar horária usando o **modelo de onda** para representação do ciclo diário da temperatura do ar, descrito pelas seguintes equações:

$$\left\{\begin{matrix}
h_{T_{min}}\leq h < h_{T_{max}}, & T_{calc} =  \bar{T} - A \, cos\left ( arg \right )\\ 
demais\; horas, & T_{calc} =  \bar{T} + A \, cos\left ( arg \right )
\end{matrix}\right.$$

`r paste("  ")`onde:

$$\bar{T} = \left ( \frac{T_{max} + T_{min}}{2} \right )$$

`r paste("  ")`e 

$$A =\left ( \frac{T_{max}-T_{min}}{2} \right ) $$

`r paste("  ")`O argumento do cosseno ($arg$) é definido por:

$$\left\{\begin{matrix}
h <  h_{T_{min}}, & arg = \pi  \left ( \frac{h+10}{10+h_{Tmin}} \right )\\ 
h_{T_{min}}\leq h < h_{T_{max}}, & arg = \pi  \left ( \frac{h-h_{T_{min}}}{14-h_{T_{min}}} \right )\\ 
h > h_{T_{max}},  & arg = \pi\left ( \frac{14-h}{10+h_{Tmin}} \right )
\end{matrix}\right. $$

`r paste("  ")`**a**. Aplique o método acima para estação 1 e 2 substituindo os valores de $T_{max}$, $T_{min}$, $h_{T_{max}}$, $h_{T_{max}}$, adequadamente.


`r paste("  ")`**b**. Calcule o RMSE nos dois casos. $RMSE = \sqrt{\frac{1}{n}\sum_{i=1}^{n}\left (T_{calc}-T_{obs}  \right )^{2}}$

`r paste("  ")`**c**. Calcule a correlação ($r$) nos dois casos. A barra representa a média aritmética.

$$r = \frac{\sum_{i=1}^{n} (T_{obs}-\bar{T}_{obs})(T_{calc}-\bar{T}_{calc}))}{\sqrt{\sum_{i = 1}^{n} (T_{obs}-\bar{T}_{obs})^{2}(T_{calc}-\bar{T}_{calc})^{2})}}$$

a. 
```{r}
calcula_Tcalc <- function(Tmax, Tmin, hmax_est, hmin_est) {
  T_media <- (Tmax + Tmin) / 2
  A <- (Tmax - Tmin) / 2
  T_calc <- numeric(24)
  
  for (h in 0:23) {
    if (h < hmin_est) {
      arg <- (h + 10) / (10 + hmin_est)
    } else if (h >= hmin_est & h < hmax_est) {
      arg <- (h - hmin_est) / (14 - hmin_est)
    } else if (h > hmax_est){
      arg <- (14 - h) / (10 + hmin_est)
    }
    
    if (h >= hmin_est & h < hmax_est) {
      T_calc[h + 1] <- T_media - A * cos(pi * arg)
    } else {
      T_calc[h + 1] <- T_media + A * cos(pi * arg)
    }
  }
  return(T_calc)
}

# Aplicando o método para as duas estações
T_calc1 <- calcula_Tcalc(Tmax1, Tmin1, hmax_est1, hmin_est1)
T_calc1
T_calc2 <- calcula_Tcalc(Tmax2, Tmin2, hmax_est2, hmin_est2)
T_calc2

# Plotando T_calc1 e T_calc2
plot(horas, T_calc1, 
     type = "o", 
     col = "blue", 
     pch = 16, 
     ylim = range(c(T_calc1, T_calc2)),
     xlab = "Hora", 
     ylab = "Temperatura Calculada (°C)", 
     main = "Temperatura Horária Calculada para Estações 1 e 2",
     xaxt = "n")
axis(1, 
     at = horas, 
     labels = horas) 
lines(horas, T_calc2, 
      type = "o", 
      col = "red", 
      pch = 16)
legend("topright", 
       legend = c("T_calc1 (Estação 1)", "T_calc2 (Estação 2)"), 
       col = c("blue", "red"), 
       pch = 16, 
       lty = 1)

```

b.
```{r}
rmse <- function(T_obs, T_calc) {
  sqrt(mean((T_calc - T_obs) ^ 2))
}

RMSE1 <- rmse(tar_est1, T_calc1)
RMSE1
RMSE2 <- rmse(tar_est2, T_calc2)
RMSE2
```

c. 
```{r}
calcula_correlacao <- function(tar_est, tmed_est, T_calc) {
  mean_calc <- mean(T_calc)
  
  numerador <- sum((tar_est - tmed_est) * (T_calc - mean_calc))
  denominador <- sqrt(sum((tar_est - tmed_est)^2) * sum((T_calc - mean_calc)^2))
  
  # Calculando a correlação
  r_manual <- numerador / denominador
  
  # Retornando o valor da correlação
  return(r_manual)
}

(corr1_R <- cor(tar_est1, T_calc1))
(correlacao1 <- calcula_correlacao(tar_est1, tmed_est1, T_calc1))
(corr2_R <- cor(tar_est2, T_calc2))
(correlacao2 <- calcula_correlacao(tar_est2, tmed_est2, T_calc2))

dif_correlacoes <- abs(c(correlacao1, corr1_R, correlacao2, corr2_R))
names(dif_correlacoes) <- c("correlacao1", "corr1_R", "correlacao2", "corr2_R")
barplot(dif_correlacoes,
        xlab = "Correlação calculada e função correlação do R",
        main = "Comparação entre correlações",
        ylim = c(0, max(dif_correlacoes) + 0.2))
```